臺灣桃園地方法院刑事判決　　　　　　100年度簡上字第380號
公　訴　人　臺灣桃園地方法院檢察署檢察官
上　訴　人　曾合懋
選任辯護人　羅美鈴律師
上列上訴人因詐欺案件，不服本院100 年度壢簡字第570 號，民
國100 年5 月2 日第一審簡易判決（聲請案號：99年度偵續字第
353 號、99年度偵字第18932 號），本院管轄第二審之合議庭判
決如下：
    主      文
上訴駁回。
曾合懋緩刑貳年。
    事    實
一、曾合懋依其智識經驗，應能預見提供自己之金融帳戶存摺、
    提款卡及密碼等物予他人使用，常與財產犯罪密切相關，且
    取得他人帳戶之目的在於收取贓款，及掩飾犯行不易遭人追
    查，竟容任所提供之帳戶可能被他人用以詐欺取財，而基於
    幫助他人實施詐欺取財犯罪之不確定故意，於民國99年3 月
    15日下午2 時30分許，在桃園縣中壢市火車站後站，將其所
    有第一商業銀行平鎮分行、帳號00000000000 號帳戶之金融
    卡及密碼等帳戶資料，交予真實姓名年籍不詳之成年人使用
    。嗣經詐騙集團成員以不詳方式取得上開帳戶資料後，基於
    意圖為自己不法所有之詐欺犯意，於同日撥打呂宜靜之電話
    ，佯稱係銀行行員，並表示呂宜靜需以依照指示至提款機操
    作避免網路購物款項遭重複扣款，致呂宜靜陷於錯誤，各依
    指示而共匯款新臺幣（下同）10萬元至曾合懋之上揭帳戶內
    。事後經呂宜靜察覺受騙，始報警循線查知上情。
二、案經桃園縣政府警察局中壢分局報告臺灣桃園地方法院檢察
    署檢察官偵查後聲請簡易判決處刑。
    理    由
甲、程序部分：
    按被告以外之人於審判外之言詞或書面陳述，除法律有規定
    者外，不得作為證據；又被告以外之人於審判外之陳述，雖
    不符合同法第159 條之1 至第159 條之4 之規定，但經當事
    人於審判程序同意作為證據，法院審酌該言詞陳述或書面陳
    述作成時之情況，認為適當者，亦得為證據。當事人、代理
    人或辯護人於法院調查證據時，知有第159 條第1 項不得為
    證據之情形，而未於言詞辯論終結前聲明異議者，視為有前
    項之同意，刑事訴訟法第159 條第1 項及第159 條之5 分別
    定有明文。經查，本判決下列所引用之各該被告以外之人於
    審判外之陳述（包含書面陳述），除公務員職務上製作之紀
    錄文書，並無顯不可信之情況，依刑事訴訟法第159 條之4
    第1 款規定，有證據能力外，其餘亦屬傳聞證據部分，檢察
    官、被告於本院準備程序中均表示沒有意見，且迄於言詞辯
    論終結前亦未聲明異議。本院審酌上開證據資料製作時之情
    況，尚無違法不當及證明力明顯過低之瑕疵，亦認為以之作
    為證據應屬適當，故揆諸前開規定，爰依刑事訴訟法第159
    條之5 規定，認前揭證據資料均有證據能力。
乙、實體部分
一、認定犯罪事實所憑證據及認定之理由
（一）訊據被告曾合懋就事實欄所載之犯罪事實，於本院審理時
      自白認罪（本院100 年度簡上字第380 號卷宗【下稱本院
      卷】第49頁），並經被害人呂宜靜於警詢中指述遭詐騙過
      程在卷可查（見臺灣桃園地方法院檢察署99年度偵字第98
      59號偵查卷宗【下稱偵卷】第10、11頁），且有第一商業
      銀行平鎮分行99年4 月29日一平鎮字第00110 號函及所附
      被告上開帳戶開戶資料及交易明細表各1 份、第一商業銀
      行自動櫃員機交易明細表5 紙、被告所有門號0973***547
      號手機通聯紀錄2 紙、自由時報99年3 月15日廣告3 紙附
      卷可稽（見臺灣桃園地方法院檢察署99年度核退字第294
      號偵查卷宗第7 至14頁，偵卷第17、28至32頁），是認被
      告上開自白內容應與事實相符，堪足採認。
（二）又目前申請開設金融帳戶並無任何特殊之限制，一般民眾
      皆可以自由申請開戶，並得同時在不同金融機構申請多數
      存款帳戶使用，乃眾所週知之事實，並係極為方便容易且
      迅速之事，苟非意圖以他人之帳戶從事不法用途，並藉以
      逃避查緝，自無花費金錢或以其他方法向無相當信賴關係
      之陌生人取得帳戶使用之理，且近年來以假貸款、真詐財
      ，或是冒稱被害人之友人需錢孔急等犯罪類型層出不窮，
      該等犯罪，多數均係利用他人帳戶作為詐欺所得財物之出
      入帳戶，業經媒體廣為披載，是依一般人通常之知識、智
      能及經驗，自難諉稱不知，收集上揭帳戶資料，可能供作
      非法用途，應有所預見，且不違背其等本意。
（三）從而，本案事證已臻明確，被告幫助詐欺取財犯行堪予認
      定，自應依法予以論罪科刑。
二、按刑法上之幫助犯，係對於犯罪與正犯有共同之認識，而以
    幫助之意思，對於正犯資以助力，而未參與實施犯罪之行為
    者而言（最高法院84年度台上字第5998號、88年度台上字第
    1270號判決同此見解）；是以如未參與實施犯罪構成要件之
    行為，且係出於幫助之意思提供助力，即屬幫助犯。查被告
    提供銀行之提款卡及密碼予他人使用，使不法集團向被害人
    等詐騙財物後，得以使用被告上開帳戶為匯款工具，致被害
    人匯款至被告帳戶內，而遂行詐欺取財之犯行，顯係參與詐
    欺取財構成要件以外之行為，而對該實施詐騙之人遂行詐欺
    取財犯行資以助力。核被告所為，係犯刑法第339 條第1 項
    之幫助詐欺取財罪。被告幫助他人詐欺取財犯行，為幫助犯
    ，依刑法第30條第2 項規定，按正犯之刑減輕之。
三、經查，原審以被告罪證明確，適用刑事訴訟法第449 條第1
    項前段、第3 項、第454 條第2 項，刑法第30條第1 、2 項
    、第339 條第1項 、第41條第1 項前段、刑法施行法第1 條
    之1 第1 項、第2 項前段，逕以簡易判決處刑，量處被告有
    期徒刑3 月，如易科罰金，以1 千元折算1 日，認事用法並
    無違誤，所量刑度亦稱妥適。被告上訴意旨坦認犯行，且已
    與告訴人達成和解等語，其上訴為無理由，應予駁回。
四、末查，被告未曾因故意犯罪受有期徒刑以上刑之宣告，有臺
    灣高等法院被告前案紀錄表在卷足按，其因一時失慮致罹刑
    章，且被告業與被害人等達成民事和解，有本院100 年度司
    壢小調字第199 號100 年6 月30日調解筆錄乙份在卷可佐（
    見本院卷第37頁），堪信被告經此次偵審程序，當知所警惕
    ，而無再犯之虞，本院認其所受宣告之刑以暫不執行為適當
    ，故依刑法第74條第1 項第1 款之規定，併予宣告緩刑2 年
    ，以啟自新。
五、據上論斷，應依刑事訴訟法第455 條之1 第1 項、第3 項、
    第368 條，刑法第74條第1 項第1 款，判決如主文。
本案經檢察官王齡梓到庭執行職務。
中    華    民    國   100    年    12    月    14    日
                  刑事第四庭  審判長法  官  蕭世昌
                                    法  官  陳柏宇
                                    法  官  王詩銘
以上正本證明與原本無異。
不得上訴。
                                    書記官  鄭嘉惠
中    華    民    國   100    年    12    月    14    日